臺灣桃園地方法院民事判決　　　　　　　110年度訴字第735號
原　　　告　周淑珍　


訴訟代理人　韓邦財律師
　　　　　　莊心荷律師
被　　　告　戴佳智　
訴訟代理人　詹傑翔律師（兼送達代收人）
被　　　告　陳姿穎　
訴訟代理人　吳聖平律師（兼送達代收人）
上列當事人間請求損害賠償等事件，於民國110 年10月28日言詞
辯論終結，本院判決如下：
    主      文
一、被告甲○○應給付原告新臺幣貳拾萬元，及自民國一百一十
    年四月二十七日起至清償日止，按年息百分之五計算之利息
    。
二、原告其餘之訴駁回。
三、訴訟費用由被告甲○○負擔百分之四，餘由原告負擔。
四、本判決第一項得假執行，但被告甲○○以新臺幣貳拾萬元為
    原告預供擔保後，得免為假執行。
五、原告其餘假執行之聲請駁回。
    事實及理由
一、原告主張：伊與被告乙○○（下稱乙○○）於民國82年結婚
    ，並育有一子。109 年2 月間經友人告知被告甲○○（下稱
    甲○○，與乙○○合稱被告2 人）於社群網路平台公開分享
    與乙○○諸多出遊、約會、入住飯店等照片，甲○○甚至標
    記乙○○並留言表示「羨慕你的太太很賢慧」，顯明知乙○
    ○已婚之身分。經伊詢問乙○○後，乙○○表示被告2 人已
    結束戀情，並書具悔過書，伊念其情分原已作罷，惟又接獲
    被告2 人之親密影像，始知被告2 人不僅未分手，反而進一
    步租屋同居，是被告2 人於附表所示之時間、地點交往，並
    於各地旅遊同宿，公開出雙入對且舉止親暱，網路社群上更
    公開以男女朋友、太太相稱，顯已逾社會通念之男女分際。
    又伊與乙○○於109 年4 月間方立有關於外遇之協議書，同
    年8 月10日乙○○即有違反協議之行為，惟其亦依約轉讓股
    份予伊作為賠償，故除109 年8 月10日之行為不對乙○○請
    求外，另就附表所示其它侵害配偶權之事實，爰依侵權行為
    法律關係請求被告2 人賠償損害，並聲明：㈠被告2 人應連
    帶給付原告新臺幣（下同）500 萬元，及自起訴狀繕本送達
    翌日起至清償日止，按年息百分之5 計算之利息。㈡願供擔
    保，請准宣告假執行。
二、被告乙○○則以：伊與原告已分房10年之久，現亦為分居狀
    態，婚後2 人即常因意見不合爭吵，伊自107 年與甲○○交
    往至109 年初，斯時並未向其告知自身已婚之身分。原告發
    現上情後，109 年4 月1 日即與伊簽立協議書，約定若再犯
    之賠償事宜。後原告發現伊與甲○○維持良好關係，伊為顧
    及原告情感，不願彼此再為此事紛擾，遂於同年8 月20日簽
    署股份轉讓同意書，是伊已履行109 年8 月20日前侵害配偶
    權所生之債務。另原告所提109 年9 月26日之照片係被告2
    人與友人之公開聚餐，非單獨出遊，過程中被告2 人亦無親
    密行為。而110 年5 月11日之臉書發文僅係被告2 人基於朋
    友間之留言互動，並無何不當之處。縱認伊仍應負侵權賠償
    責任，惟伊已轉讓價值2,250 萬元之股份予原告，伊目前職
    位降等、薪酬不高，原告請求之賠償金額顯有過高等語，資
    為抗辯，並聲明：㈠原告之訴及其假執行之聲請均駁回。㈡
    如受不利之判決，願供擔保請準宣告免為假執行。
三、被告甲○○則以：乙○○稱其無結過婚，伊觀其社群軟體亦
    無結婚或有交往對象之跡象，周圍友人亦稱乙○○因工作忙
    碌並無結婚，伊始於107 年同意與乙○○交往，亦係因此，
    伊方於社群平台公開被告2 人之合照，並以男女朋友相稱，
    伊留言「羨慕你的太太很賢慧」即係以嬉鬧口吻自稱為乙○
    ○太太。遲至109 年2 月22日伊收到陌生訊息，與乙○○確
    認後，始知乙○○有婚姻關係存在。縱認被告2 人構成侵權
    行為，原告與乙○○亦已就109 年8 月20日前之損害達成創
    設性和解，原告所受損害早已填補完畢，或應扣減賠償金額
    。另109 年9 月26日係被告2 人與友人在公開場合一起吃飯
    ，被告2 人無親密行為，而臉書所留僅係愛心按讚貼圖，伊
    近1 年多來無固定收入，經濟狀況不佳，名下並無財產，且
    需奉養母親，伊顯係無資力之人。伊得知受乙○○欺騙後，
    又多次遭不明黑衣男子騷擾，身心受創，是縱認構成上述侵
    權行為，其侵害態樣仍屬輕微，原告請求金額顯屬過高等語
    ，資為抗辯，並聲明：㈠原告之訴及其假執行之聲請均駁回
    。㈡如受不利判決願供擔保，請准宣告免為假執行。
四、原告主張其與乙○○於82年結婚，並育有一子，被告2 人於
    107 年至109 年間交往，並有附表所示之約會出遊、拍照、
    牽手、摟抱、摟肩之行為等情，此有附表對應之證據可佐（
    附表證據出處欄），且為被告2 人所不爭執。惟原告主張被
    告2 人有侵害其配偶權之行為等情，則為被告2 人所否認，
    並以前詞置辯。經查：
  ㈠按因故意過失不法侵害他人權利者，負損害賠償之責任；故
    意以背於善良風俗之方法，加損害於他人者亦同，數人共同
    不法侵害他人之權利者，連帶負損害賠償責任。不能知其中
    孰為加害人者亦同。造意人及幫助人，視為共同行為人。民
    法第184 條第1 項、第185 條定有明文。又不法侵害他人之
    身體、健康、名譽、自由、信用、隱私、貞操，或不法侵害
    其他人格法益而情節重大者，被害人雖非財產上之損害，亦
    得請求賠償相當之金額，其名譽被侵害者，並得請求回復名
    譽之適當處分；且此於不法侵害他人基於父、母、子女或配
    偶關係之身分法益而情節重大者準用之，民法第195 條第1
    項、第3 項規定甚明。復按婚姻係以夫妻之共同生活為其目
    的，配偶應互相保持其共同生活之圓滿安全及幸福，而夫妻
    互守誠實，乃為確保其共同生活之圓滿安全及幸福之必要條
    件，配偶之一方行為不誠實，破壞共同生活之圓滿安全及幸
    福者，即為違反婚姻契約之義務而侵害他方基於配偶關係之
    身分法益且情節重大。是以有配偶之人與他人之交往，或明
    知為他人配偶卻故與之交往，其互動方式依一般社會通念，
    如已逾越普通朋友間一般社交行為，並足動搖婚姻關係所重
    應協力保持共同生活圓滿安全幸福之忠實目的時，難認並無
    以違背善良風俗之方法，加損害於他人之故意。亦即倘配偶
    之一方行為不誠實與他人發生足以破壞夫妻共同生活之圓滿
    安全及幸福之行為者，則該第三人與不誠實之配偶即為侵害
    配偶身分法益之共同侵權行為人，其行為自不以發生通姦、
    相姦行為者為限。
  ㈡被告2 人曾於附表所示之107 年4 月3 日至109 年8 月16日
    間交往，而於附表所示對應上開時間之地點約會出遊、拍照
    、牽手、摟抱、摟肩之行為，如前所述，雖無被告2 人確有
    通姦、相姦行為之明確證據，然被告2 人上開、牽手、摟抱
    、摟肩情狀，衡情已逾普通朋友間一般社交行為之分際，超
    乎社會通念所能容忍有配偶者與其他異性間往來之程度，足
    致原告對其與乙○○間婚姻產生不安、懷疑及痛苦，侵害原
    告關於配偶之身分法益，且情節重大，致原告精神上受有相
    當痛苦。至原告主張被告2 人於附表所示之107 年4 月3 日
    、109 年8 月10日、同年月12日共宿、另於109 年9 月26日
    夜景約會共食及110 年5 月11日互傳愛心貼圖云云，為被告
    2 人所否認，而於109 年9 月26日夜景約會共食部分，因尚
    有友人在場，非被告2 人單獨出遊，復無親密舉止（見附表
    對應之證據），及110 年5 月11日互傳愛心貼圖部分，未見
    有何親密對話（見附表對應之證據），此部分均難為被告2
    人不利之認定。又原告未舉證證明被告2 人於附表所示之10
    7 年4 月3 日、109 年8 月10日、同年月12日等時間及對應
    之地點有共宿行為，是原告主張被告2 人於附表所示之107
    年4 月3 日、109 年8 月10日、同年月12日等時間共宿、於
    109 年9 月26日夜景約會共食及於110 年5 月11日互傳愛心
    貼圖，均有侵害其配偶權，洵屬無據，為無理由。
  ㈢被告甲○○部分：
  ⒈按因故意或過失，不法侵害他人之權利者，負損害賠償責任
    。故意以背於善良風俗之方法，加損害於他人者亦同；數人
    共同不法侵害他人之權利者，連帶負損害賠償責任，民法第
    184 條第1 項、第185 條第1 項前段定有明文。侵權行為所
    發生之損害賠償請求權，以有故意或過失不法侵害他人權利
    為其成立要件，若其行為並無故意或過失，即無賠償之可言
    （最高法院54年台上字第1523號判決要旨可參）。又侵權行
    為以故意或過失不法侵害他人之權利為要件，故主張對造應
    負侵權行為責任者，應就對造之故意或過失負舉證責任。
  ⒉查甲○○抗辯其於109 年2 月22日前不知乙○○有婚姻乙情
    ，惟此部分原告係以附表107 年4 月3 日所示之Instagram
    上留言「羨慕你的太太很賢慧」為佐（見附表對應之證據名
    稱及證據出處欄），並經甲○○提出其與乙○○在IG留言截
    圖，乙○○先稱「羨慕有帥哥拍照」，甲○○回覆「羨慕你
    的太太很賢慧」，此有Instagram 留言截圖在卷可憑（見本
    院卷第130 頁），是甲○○稱「帥哥」、「你的太太」分別
    係指乙○○、甲○○之自稱，洵屬有據，應堪可採，難以此
    認定甲○○於109 年2 月22日前即已知悉乙○○已有婚姻，
    此外，原告未舉證證明甲○○於109 年2 月22日前即已知悉
    乙○○已有婚姻，堪認甲○○抗辯其於109 年2 月22日方知
    悉乙○○已有婚姻乙節，應屬可採。是原告主張甲○○就附
    表所示之107 年4 月3 日至109 年1 月7 日間行為，應負損
    害賠償責任，自屬無據，為無理由。
  ⒊又甲○○於109 年2 月22日起，已知悉乙○○有婚姻關係，
    仍與乙○○於附表所示之109 年8 月10日、同年月12日、同
    年月16日等3 次約會出遊、牽手、摟抱、摟肩之行為，此部
    分認定如前，已破壞原告婚姻關係，此部分原告主張甲○○
    應就其所受非財產上之損害負侵權行為賠償責任，於法有據
    。
  ⒋末按被害人受有非財產上損害，請求加害人賠償相當金額之
    慰撫金時，法院對於慰撫金之量定，應斟酌實際加害情形、
    所造成之影響、被害人痛苦之程度、兩造之身分地位、經濟
    情形及其他一切狀況為之。本院審酌兩造自陳之身分地位、
    經濟情形、破壞原告配偶權及對原告造成痛若之程度、及其
    他一切狀況（見個資卷內稅務電子閘門財產所得調件明細表
    ），認原告就附表所示之109 年8 月10日、同年月12日、同
    年月16日等3 次侵權行為，請求被告2 人應連帶給付之非財
    產上損害以40萬元為適當；逾此部分之請求，則為無理由。
  ㈣被告乙○○部分：
  ⒈按稱和解者，謂當事人約定，互相讓步，以終止爭執或防止
    爭執發生之契約；和解有使當事人所拋棄之權利消滅及使當
    事人取得和解契約所訂明權利之效力，民法第736 條、第73
    7 條分別定有明文。又和解契約成立後，應依該和解契約創
    設之法律關係，以定當事人間之債權及債務關係。至於和解
    成立以前之法律關係如何，概置不問；而和解內容，倘以他
    種法律關係，替代原有法律關係者，則係以和解契約創設新
    法律關係，故債務人如不履行和解契約，債權人應依和解創
    設之新法律關係請求履行，不得再依原有法律關係請求給付
    （最高法院72年度台上字第940 號、83年度台上字第620 號
    判決意旨參照）。
  ⒉查原告與乙○○於109 年4 月1 日簽立協議書，協議書第1
    款約定「有任何一方出軌外遇、侵犯配偶權，應於對方知悉
    起三個月內將州霖股份有限公司、冠霖紡織股份有限公司之
    全部股份，全數移轉與對方」、第2 款約定「過失方（即侵
    權行為者）應辭任上開公司全部職務、退出經營」、第3 款
    約定「無過方主張上列股份作為其精神慰無金（非財產上之
    損害）」，此有協議書可佐（見本院卷第99頁），嗣於109
    年8 月20日，乙○○將其名下州霖股份有限公司、冠霖紡織
    股份有限公司之全部股份無償轉讓予原告，並分別辭任上開
    公司之董事長、總經理職務，退出經營，此有股份轉讓合約
    書在卷可稽（見本院卷第101 至103 頁），佐以原告亦自承
    其於109 年2 月間，經同事告知如附表107 年4 月3 日至10
    9 年1 月7 日所示之Instagram 截圖，足見原告與乙○○於
    109 年4 月1 日簽立協議書之際，原告已知悉被告2 人於附
    表所示107 年4 月3 日至109 年1 月7 日之約會出遊、拍照
    、牽手、摟抱、摟肩等行為，是依原告發現侵權行為事實及
    簽訂協議書之先後時序以觀，堪認原告係在對本件侵權行為
    事實已有相當瞭解之情形下，仍同意簽訂協議書及股份轉讓
    合約書，明確同意拋棄對乙○○於109 年8 月20日前之非財
    產上之損害賠償請求權，雙方自應受協議書之拘束而不得再
    依原有之法律關係對他方有所請求。準此，原告以附表所示
    之107 年4 月3 日至109 年8 月16日期間所生之侵權行為法
    律關係，提起本件訴訟請求乙○○賠償非財產上之損害，即
    乏所據，為無理由。
  ㈤按數人負同一債務或有同一債權，而其給付可分者，除法律
    另有規定或契約另有訂定外，應各平均分擔或分受之；連帶
    債務之債權人，得對於債務人中之一人或數人或其全體，同
    時或先後請求全部或一部之給付；又因連帶債務人中之一人
    為清償、代物清償、提存、抵銷或混同而債務消滅者，他債
    務人亦同免其責任；債權人向連帶債務人中之一人免除債務
    ，而無消滅全部債務之意思表示者，除該債務人應分擔之部
    分外，他債務人仍不免其責任，民法第271 條、273 條第1
    項、第274 條、第276 條第1 項分別定有明文。查被告2 人
    應依共同侵權行為之規定就原告所受上開損害負連帶賠償責
    任，業如前述，而原告已與乙○○達成和解，由乙○○給付
    上開公司股份作為原告之精神賠償，惟此部分和解對象未包
    含甲○○，是依上開規定，甲○○在乙○○應分擔之損害賠
    償即20萬元（計算式：40萬元÷2 ＝20萬元）之範圍內，自
    應同免責任。
五、按給付無確定期限者，債務人於債權人得請求給付時，經其
    催告而未為給付，自受催告時起，負遲延責任，其經債權人
    起訴而送達訴狀，或依督促程序送達支付命令，或為其他相
    類之行為者，與催告有同一之效力，遲延之債務，以支付金
    錢為標的者，債權人得請求依法定利率計算之遲延利息，應
    付利息之債務其利率未經約定，亦無法律可據者，週年利率
    為百分之5 ，民法第229 條第2 項、第233 條第1 項前段、
    第203 條分別有明文規定。本件原告對甲○○之侵權行為損
    害賠償債權，核屬無確定期限之給付，經原告起訴而送達訴
    狀，甲○○迄未給付，當應負遲延責任。又本件起訴狀繕本
    於110 年4 月26日送達於甲○○，有送達證書在卷可稽（見
    本院卷第59頁），是原告就利息部分，請求自起訴狀繕本送
    達翌日即110 年4 月27日起至清償日止，按年息百分之5 計
    算之利息，洵屬有據，應予准許。
六、綜上，原告依侵權行為之法律關係，請求甲○○給付20萬元
    ，及自起訴狀繕本送達甲○○之翌日即110 年4 月27日起至
    清償日止，按週年利率百分之5 計算之利息，為有理由，應
    予准許。逾此部分之請求，為無理由，應予駁回。
七、至本件原告勝訴部分，原告及甲○○分別陳明願供擔保請准
    宣告假執行或免為假執行，惟按所命給付之金額或價額未逾
    50萬元之判決，法院應依職權宣告假執行，民事訴訟法第38
    9 條第1 項第5 款定有明文，是甲○○應給付之金額未逾50
    萬元，揆諸前開之規定，本院爰依職權宣告假執行，原告就
    該部分陳明願供擔保聲請宣告假執行，僅係促請法院上開職
    權宣告之發動，本院就此部分不另為准駁之諭知，另酌定甲
    ○○供所定金額之擔保後，得免為假執行。至原告敗訴部分
    ，因其訴業經駁回，故該部分之假執行聲請已失所附麗，爰
    併予駁回。
八、本件事證已臻明確，兩造其餘攻擊防禦方法及所提證據，經
    本院審酌後，認於判決結果均不生影響，爰不一一予以論駁
    贅述。
九、據上論結，本件原告之訴為一部有理由，一部無理由，依民
    事訴訟法第79條、第389 條第1 項第5 款，判決如主文。
中    華    民    國   110    年    11    月    25    日
                  民事第一庭    法  官  紀榮泰
正本係照原本作成。
如對本判決上訴，須於判決送達後二十日內向本院提出上訴狀。
如委任律師提起上訴者，應一併繳納上訴審裁判費。
中    華    民    國   110    年    11    月    25    日
                                書記官  郭力瑜
 
附表：
┌─────┬───────┬────┬───────┬──────┐
│   時間   │    地點      │  行為  │  證據名稱    │  證據出處  │
├─────┼───────┼────┼───────┼──────┤
│107 年4 月│臺中彩虹眷村  │出遊同宿│社群Instagram │本院卷第15頁│
│3 日      │              │        │截圖          │            │
├─────┼───────┼────┼───────┼──────┤
│107 年4 月│臺北市士林區（│約會拍照│社群Instagram │本院卷第21頁│
│23日      │金屋藏車食堂）│摟抱    │截圖          │            │
├─────┼───────┼────┼───────┼──────┤
│108 年10月│新北市淡水區（│約會拍照│社群Instagram │本院卷第27頁│
│間        │雲門劇場）    │摟抱    │截圖          │            │
├─────┼───────┼────┼───────┼──────┤
│不詳      │新北市金山區（│約會拍照│社群Instagram │本院卷第23頁│
│          │靠北過日子）  │親吻    │截圖          │            │
├─────┼───────┼────┼───────┼──────┤
│108 年12月│桃園市大園區（│約會拍照│社群Instagram │本院卷第17頁│
│22日      │城市商旅）    │摟抱    │截圖          │、第19頁、第│
│          │              │        │              │135 頁      │
├─────┼───────┼────┼───────┼──────┤
│109 年1 月│臺北市中正區（│約會拍照│社群Instagram │本院卷第25頁│
│7日       │國家歌劇院）  │        │截圖          │            │
├─────┼───────┼────┼───────┼──────┤
│109 年8 月│臺北市北投區承│牽手摟抱│錄影光碟暨翻拍│本院卷第227 │
│10日      │德路7段       │同宿    │照片          │頁、第229 頁│
├─────┼───────┼────┼───────┼──────┤
│109 年8 月│臺北市北投區石│摟肩共食│錄影光碟暨翻拍│本院卷第231 │
│12日      │牌路2段       │同宿    │照片          │頁、第233 頁│
│          │              │        │              │、第235 頁  │
├─────┼───────┼────┼───────┼──────┤
│109 年8 月│臺北市士林區天│約會牽手│錄影光碟暨翻拍│本院卷第231 │
│16日      │母東路        │        │照片          │頁、第237 頁│
│          │              │        │              │、第239 頁  │
├─────┼───────┼────┼───────┼──────┤
│109 年9 月│臺北市士林區凱│夜景約會│錄影光碟暨翻拍│本院卷第231 │
│26日      │旋路（屋頂上餐│共食    │照片          │頁、第241 頁│
│          │廳）          │        │              │            │
├─────┼───────┼────┼───────┼──────┤
│110 年5 月│臉書公開社群平│互相傳送│臉書截圖      │本院卷第245 │
│11日      │台            │愛心貼圖│              │頁          │
└─────┴───────┴────┴───────┴──────┘